【裁判字號】    95,交聲,649
【裁判日期】    950719
【裁判案由】    違反道路交通管理處罰條例聲明異議
【裁判全文】
臺灣臺北地方法院交通事件裁定         95年度交聲字第649號
原處分機關  交通部公路總局台北區監理所
異  議  人
即受處分人  甲○○
上列異議人即受處分人因違反道路交通管理處罰條例案件，對於
交通部公路總局臺北區監理所中華民國九十五年五月十日所為北
監自裁字裁四０─Ａ九Ｊ五０一一九八號處分（原舉發案號：臺
北市政府警察局掌電字第Ａ九Ｊ五０一一九八號），聲明異議，
本院裁定如下：
    主    文
異議駁回。
    理    由
一、本件異議意旨略以：異議人即受處分人甲○○於民國九十二
    年一月十八日下午六時二十五分許，駕駛車牌號碼ＤＺ－八
    二一九號自用小客貨車，行經臺北市○○路時，為警攔查製
    單舉發有無駕駛執照駕車之違規行為。然異議人於七十八年
    四月二十八日退伍離營時即按照正常手續辦理換照資料，因
    承辦人員疏失未能如期完成完成換發手續，經異議人多次向
    國防部申訴，前後長達十五年之久，均未能有明確回覆，實
    為國防部所屬單位業務過失造成。經向原處分機關交通部公
    路總局臺北區監理所陳述意見後，原處分機關仍認其無駕駛
    執照駕車之違規行為，違反道路交通管理處罰條例第二十一
    條第一項第一款規定，裁處異議人罰鍰新臺幣（下同）一萬
    二千元，異議人甚感不服。為此，聲明異議云云。
二、按汽車駕駛人，未領有駕駛執照駕駛小型車或機器腳踏車者
    ，處新臺幣六千元以上一萬二千元以下罰鍰，並當場禁止其
    駕駛及扣留其車輛牌照，道路交通管理處罰條例第二十一條
    第一項第一款定有明文。又汽車駕駛人違反第二十一條第一
    項第一款規定，逾越應到案期限六十日以上，繳納罰鍰或逕
    行裁決處罰者，處罰鍰一萬二千元，道路交通管理事件統一
    裁罰基準及處理細則第二條、違反道路交通管理事件統一裁
    罰基準表，亦規定甚明。
三、訊據異議人即受處分人甲○○矢口否認有何違規行為，辯稱
    ：其於七十八年四月二十八日退伍離營時即按照正常手續辦
    理換照資料，係因國軍承辦人員疏失未能如期完成完成換發
    手續云云。經查：異議人確有於上開時、地駕駛上開自用小
    客貨車為警攔停舉發，該時異議人並未領有自用小客車之駕
    駛執照之事實，業據異議人具狀陳明在卷，有聲明異議狀一
    份在卷可稽，此部分之事實，洵堪認定。至聲請人於七十六
    年十月五日雖領有陸軍後勤司令部運輸署製發之國軍軍用汽
    車駕駛人執照，有聲請人所提出之國軍軍用汽車駕駛人執照
    一份附卷足憑，而依道路交通安全規則第五十條第三項：「
    軍事專業駕駛人於退役後一年內，得憑軍事運輸主管機關發
    給之軍事專業駕駛證明，換發同等車類之普通或職業駕駛執
    照。」之規定，異議人固得於其自承之退役時間亦即七十八
    年四月二十八日後一年內，憑軍事運輸主管機關發給之軍事
    專業駕駛證明，聲請換發同等車類之普通或職業駕駛執照，
    然聲請人在據此聲請換發同等車類之普通或職業駕駛執照，
    並經公路監理機關核發駕駛執照前，依道路交通安全規則第
    五十條第一項規定，即不得駕駛汽車，要屬無疑。是縱聲請
    人辯稱其於退伍離營時即按照正常手續辦理換照資料，係因
    國軍承辦人員疏失未能如期完成完成換發手續云云為真，亦
    無礙於其於上時、地無照駕駛違規行為之成立。從而，異議
    人確有於上開時、地無駕駛執照駕車之事實甚明，原處分機
    關依道路交通管理處罰條例第二十一條第一項第一款、道路
    交通管理事件統一裁罰基準及處理細則、違反道路交通管理
    事件統一裁罰基準表之規定，裁處異議人罰鍰一萬二千元，
    ，於法並無不合，異議人之異議為無理由，應予駁回。
據上論斷，應依道路交通管理處罰條例第八十七條第二項，道路
交通案件處理辦法第十九條，裁定如主文。
中    華    民    國    95    年    7     月    19    日
                        臺灣臺北地方法院交通法庭
                            法  官  吳麗英
以上正本證明與原本無異。
如不服本裁定，應於送達後五日內，向本院提出抗告狀。
                            書記官  田華仁
中    華    民    國    95    年    7     月    21    日


司法院資訊處製作；財團法人民間司法改革基金會備份。
